臺灣桃園地方法院民事判決
110年度婚字第395號
原      告  甲○○  
被      告  乙○○  
上列當事人間請求離婚事件，本院於民國111年3月17日言詞辯論
終結，判決如下：
    主      文
准原告與被告離婚。
訴訟費用由被告負擔。
    事實及理由
壹、程序方面
一、按「民事事件，涉及香港或澳門者，類推適用涉外民事法律
    適用法」，「離婚及其效力，依協議時或起訴時夫妻共同之
    本國法；無共同之本國法時，依共同之住所地法；無共同之
    住所地法時，依與夫妻婚姻關係最切地之法律」，香港澳門
    關係條例第38條前段、涉外民事法律適用法第50條定有明文
    。本件原告為中華民國國民，被告為香港居民，兩造無共同
    之本國法，惟兩造約定被告婚後來臺與原告共同生活，且被
    告亦曾來臺與原告同住，故應以原告之住所為兩造共同之住
    所地。依上規定，本件離婚事件應適用兩造共同之住所地法
    即中華民國法律，合先敘明。
二、被告經合法通知，無正當理由未於言詞辯論期日到場，核無
    民事訴訟法第386條各款所列情形之一，依家事事件法第51
    條準用民事訴訟法第385條第1項前段規定，爰依原告之聲請
    ，由其一造辯論而為判決。
貳、實體方面
一、原告主張：被告為香港居民，兩造於民國108年6月3日結婚
    ，並約定被告應來臺與原告共同生活，然實際上兩造是每月
    見面一次，每次時間約2至4天，其中多數是由被告來臺，10
    9年1月30日被告返回香港後，兩造即因疫情關係無法再見面
    ，乃約定嗣疫情過後再行見面。詎109年6月起，被告漸行漸
    遠，時常對原告傳送之訊息已讀不回，甚或連讀都不讀，原
    告以通訊軟體LINE撥打電話，被告也都不接，110年6、7月
    間，更叫原告把被告留在臺灣之物品寄還，其後兩造再無聯
    絡。被告所為顯係惡意遺棄原告，為此，爰依民法第1052條
    第1項第5款、第2項規定，請求擇一判決兩造離婚等語。並
    聲明：請准原告與被告離婚。
二、被告經合法通知，未於言詞辯論期日到場，亦未提出書狀作
    何聲明或陳述。
三、原告主張兩造於108年6月3日結婚，現婚姻關係存續中等情
    ，有本院職權調取原告戶籍資料、兩造結婚登記資料等件附
    卷為憑（見本院卷第4、15至17頁），堪信為真實。
四、得心證之理由
    ㈠按有民法第1052條第1項各款以外之重大事由，難以維持婚
      姻者，夫妻之一方得請求離婚，但其事由應由夫妻之一方
      負責者，僅他方得請求離婚，民法第1052條第2項定有明
      文。次按夫妻有民法第1052條第1項所定各款情形以外之
      重大事由，難以維持婚姻者，雙方固均得據以請求離婚，
      惟同條第2項但書既規定，難以維持婚姻之重大事由應由
      夫妻之一方負責者，僅他方得請求離婚，則於難以維持婚
      姻之重大事由，夫妻雙方均須負責時，自應比較衡量雙方
      之有責程度後，僅責任較輕之一方，得向責任較重之他方
      請求離婚；如有責程度相同時，雙方即均得請求離婚，始
      符公平之旨（最高法院95年度台上字第1026號判決意旨參
      照）。又所謂「有前項（指民法第1052條第1項各款）以
      外之重大事由，難以維持婚姻者」，乃抽象的、概括的離
      婚事由，係民法親屬編於74年修正時，為因應實際需要，
      參酌各國立法例，導入破綻主義思想所增設，其目的在使
      夫妻請求裁判離婚之事由較富彈性。至於是否有難以維持
      婚姻而得請求離婚之重大事由，主要係以婚姻是否已生破
      綻，且達無法回復之望作為判斷標準，且此判斷不可由原
      告已喪失維持婚姻意欲之主觀面來加以認定，而應依客觀
      標準認定有無難以維持婚姻之事實，該事實是否已達倘任
      何人處於同一境況，均將喪失維持婚姻希望之程度以決之
      。
    ㈡原告主張兩造婚後約每月見面1次，每次見面數日，被告於
      109年1月30日返回香港後，迄未見面，期間被告對原告態
      度日趨冷淡，甚至叫原告寄回被告在臺留下之物品等節，
      並提出兩造通訊軟體LINE對話紀錄截圖為證（見本院卷第
      22至41頁）。觀諸該對話內容顯示，兩造於109年6月20日
      110年1月19日間僅偶有對話，一開始是被告主動表示彼此
      感情可能會變淡，原告表示「我不會，你會嗎」、「撐過
      了，就是我們的」，被告則稱「撐不過的話呢」，後又表
      示要換工作，原告則回應「那我們一起先努力工作吧」，
      被告後又傳「什麼都沒有」的貼圖，原告則回「有我就好
      ，妳有一個遠方很努力的老公」，被告稱「太遠了」，原
      告則稱「那不要去新工作了，直接來台灣吧」，被告回「
      我才不會放棄一個月1萬8」，原告進一步問「兩三年後會
      有想跟老公一起生活嘛」，被告則稱「看新工作怎樣吧」
      ，原告回應「如果好的話就不會換對吧」、「那我過去嗎
      ？我過去只能靠你養了喔」，其後則多為原告傳送貼圖，
      然被告未予回應，經原告向被告表示「好像不太想理我的
      感覺。很久連跟自己老婆聊天的時間跟權力都沒有了。就
      算只是回家路上的5分鐘好像都不願意給了」，被告則回
      「你不也是這兩天比較不忙才一直找我」、「之前也一直
      是這樣你沒發現而已」，其後原告雖持續嘗試與被告對話
      ，但被告回應始終淡漠，原告一度傳送訊息陳述對被告冷
      淡處理兩造感情之想法，被告僅表示「跟曾經最親近的人
      快1年沒見面，再見面是怎麼樣的感受，我也不知道，但
      也老實說這一刻就只覺得相遇是一個交叉點，走著走著便
      往分叉蔓延了，越來越遠，情緒也不再因為你而牽動了」
      ，並於110年7月29日傳送訊息稱「我想拿回我的物品，你
      可以寄給我在臺灣認識的人？」，其後兩造再無往來，可
      見原告雖試圖維繫兩造婚姻情感，但被告始終冷漠以對，
      甚且要求原告寄還被告物品，佐以本院職權調閱之被告入
      出境資料顯示，被告於108年6月2日兩造結婚後，每月約
      來臺一次，每次停留數日，最後一次於109年1月24日入境
      ，於同年月30日出境後，迄未入境，原告則於107年11月1
      0日出境，同年月14日入境後，未再出境（見本院卷第11
      、49頁），原告前開主張，尚非無稽。雖兩造現時未能見
      面係因疫情關係，然由前開被告於兩造通訊時之態度及回
      應，可認被告已無心繼續維持兩造之婚姻。
    ㈢綜合上情，審酌兩造婚後長期分居兩地，於109年1月30日被告離臺後，兩造迄今皆處於分居、完全未同住之狀態，期間原告雖曾以通訊軟體LINE傳送訊息試圖維繫感情，然被告皆冷淡以對，彼此間幾無情感交流，此顯非一般正常夫妻相處模式，且由被告要求原告寄回被告之物品，亦可見被告不欲維持婚姻。是兩造現徒有婚姻之名，而無婚姻之實，惟婚姻乃以組織家庭共同生活為目的，本件兩造間因上開事由，不僅主觀上均已難認具婚姻維持之意願，且夫妻關係就兩造客觀上應存之基本維繫及義務，亦已名存實亡，堪認兩造間誠摯相愛、互信、互諒之基礎早已動搖，婚姻破綻已生，難以修復，衡諸常情，任何人倘處於該相同情狀下，均將喪失維持婚姻之意欲甚明，自難認兩造夫妻情感仍能存續不變，原告主張兩造婚姻已無法維持等語，尚非無據。又兩造無法繼續經營婚姻生活，主要係因長期分居且缺少良善互動，以致兩造之婚姻生活有名無實，而就此等原因之造成，難認被告有較輕之歸責事由，是原告自得請求離婚。從而，原告依民法第1052條第2項規定請求離婚，於法並無不合，應予准許。又原告離婚之請求，既經本院認屬有據，則其另據同法第1052條第1項第5款規定競合請求離婚，本院即無庸再予審酌，併此敘明。
五、據上論結，本件原告之訴為有理由，依家事事件法第51條、
    民事訴訟法第385條第1項前段、第78條，判決如主文。
中　　華　　民　　國　　111 　年　　3 　　月　　25　　日
                    家事法庭    法　官　羅詩蘋
以上正本證明與原本無異。
如對本判決上訴，須於判決送達後20日內向本院提出上訴狀。
如委任律師提起上訴者，應一併繳納上訴審裁判費。
中　　華　　民　　國　　111 　年　　3 　　月　　25　　日
                                書記官　黃雅慧